臺灣高等法院花蓮分院刑事判決　　　　100年度上訴字第141號
上　訴　人
即　被　告　陳政益
上列上訴人因違反槍砲彈藥刀械管制條例等案件，不服臺灣臺東
地方法院100年度訴字第80號中華民國100年5月19日第一審判決
（起訴案號：臺灣臺東地方法院檢察署100年度偵緝字〈原審誤
植為偵字〉第15至17號），提起上訴，本院判決如下：
    主  文
上訴駁回。
    理  由
一、依刑事訴訟法第350條、第361條、第362條、第367條規定，
    不服地方法院之第一審判決而上訴者，須提出上訴書狀，並
    應敘述具體理由，為上訴必備之程式；其所提出之上訴書狀
    並未敘述上訴理由，或僅曾以言詞陳述上訴理由者，均應於
    上訴期間屆滿後20日內補提理由書於第一審法院。第一審法
    院經形式審查，認逾期未補提上訴理由者，應定期間先命補
    正；逾期未補正者，為上訴不合法律上之程式，應以裁定駁
    回。倘已提出上訴理由，但所提非屬具體理由者，則由第二
    審法院以上訴不合法律上之程式，判決駁回。而所謂具體理
    由，必係依據卷內既有訴訟資料或提出新事證，指摘或表明
    第一審判決有何採證認事、用法或量刑等足以影響判決本旨
    之不當或違法，而構成應予撤銷之具體事由，始克當之（例
    如：依憑證據法則具體指出所採證據何以不具證據能力，或
    依憑卷證資料，明確指出所為證據證明力之判斷如何違背經
    驗、論理法則）；倘僅泛言原判決認定事實錯誤、違背法令
    、量刑失之過重或輕縱，而未依上揭意旨指出具體事由，或
    形式上雖已指出具體事由，然該事由縱使屬實，亦不足以認
    為原判決有何不當或違法者（例如：對不具有調查必要性之
    證據，法院未依聲請調查亦未說明理由，或援用證據不當，
    但除去該證據仍應為同一事實之認定），皆難謂係具體理由
    ，俾與第二審上訴制度在請求第二審法院撤銷、變更第一審
    不當或違法之判決，以實現個案救濟之立法目的相契合，並
    節制濫行上訴（最高法院著有97年度台上字第892號判決可
    參）。
二、本件上訴人即被告陳政益不服原審判決，於民國100年6月1
    日具狀聲明上訴，嗣於同年月17日雖形式上再提出上訴理由
    狀，其理由並謂：被告於偵審程序對犯罪事實均坦承不諱，
    惟刑度卻與同案被告2人所判之刑未能相等，顯有不平。又
    被告未經許可無故持有具有殺傷力之子彈，雖為管制之物，
    但子彈並非被告所有，係友人臨時寄放於被告，被告雖知子
    彈係管制之物，已屬違法，但因友人之託不好拒絕，正欲返
    還友人時，即遭警查獲，被告不知友人真實姓名，只知綽號
    ，難以詳訴實情，承擔此罪，實屬冤情，被告持有子彈數量
    非鉅，又無危害他人，所判之刑顯有過重。被告因另案服刑
    ，被告兩名稚兒業經臺東社會局安置寄養家庭，被告甚為自
    責悲痛不捨，乞請鈞院法外施恩，改判有期徒刑6月，得易
    科罰金，使被告能繳納罰金，以便接回稚兒，以盡人父養育
    之責云云。
三、惟查原判決係依被告於警詢、偵查及原審審理時之自白，以
    及證人即另案被告陳廣義、呂東政等人於警詢及偵查時之證
    述、證人即前往查緝之警員李輝良、陳家明、黃培璋、解寶
    慶等人於偵查時之證述、證人楊志盛於警詢時之證述，並有
    臺東縣警察局臺東分局搜索扣押筆錄、扣押物品目錄表各2
    份、臺東縣警察局大武分局搜索扣押筆錄、扣押物品目錄表
    、臺東林管處知本工作站人員吳尚益所出具之代保管條、會
    勘紀錄影本、森林主副產物被害價格查定書、木材市價計算
    明細表、贓物認領保管單、內政部警政署刑事警察局99年5
    月28日刑鑑字第0990071897號鑑定書各1份、每木調查一覽
    表、盜伐位置示意圖各2份及查獲照片共37張附卷，暨鏈鋸3
    台、鋼索5條、繩子2條、子彈2顆、發電機1台、電動捲線型
    起重機1台、鐵鏈弔環起重機1台及牛樟木14塊扣案可佐，認
    定被告確實涉有起訴書所載之犯行，因論其觸犯森林法第52
    條第1項第1款、第4款、第6款之結夥二人以上，於保安林內
    竊取森林主產物，為搬運贓物使用車輛罪、森林法第52條第
    1項第4款、第6款之結夥二人以上，竊取森林主產物，為搬
    運贓物使用車輛罪及槍砲彈藥刀械管制條例第12條第4項之
    未經許可持有子彈罪3罪而予分論併罰，並定其應執行刑在
    案。
四、按受徒刑之執行完畢，或一部之執行而赦免後，5年以內故
    意再犯有期徒刑以上之罪者，為累犯，加重本刑至2分之1，
    刑法第47條第1項定有明文。原判決於理由四中，業已敘明
    被告具有累犯之情形，揆諸前揭規定，原審加重其刑，於法
    並無不合，是被告抗辯其因觸犯森林法第52條第1項第1款、
    第4款、第6款及森林法第52條第1項第4款、第6款之罪所受
    刑度較共同正犯陳廣義、呂東政為重，未能相等，顯有不平
    云云，容有誤會。另按未經許可持有手槍、子彈，其持有之
    繼續，為行為之繼續，亦即一經持有，罪已成立，但其完結
    須繼續至持有行為終了時為止（最高法院97年度台上字第23
    34號判決、95年度台上字第3461號判決意旨可資參照）。原
    判決於理由三中，已據被告對扣案子彈來源交待不清，且警
    方係在被告身上左側後方褲袋內查得，扣案子彈確係在被告
    持有之狀態中，復遍查全卷並無任何證據足資證明被告係為
    他人而持有保管扣案子彈等情，認定被告主觀上非如其所稱
    係為「狼狗」不詳男子持有，而係基於為自己持有之目的而
    持有，並非刑法上所指之為他人持有之「寄藏」行為乙節，
    論述甚詳，而持有亦屬槍砲彈藥刀械管制條例第12條第4項
    所欲規範之犯罪態樣之一，依前開最高法院判決意旨，一經
    持有，罪已成立，是原判決論以被告該條未經許可持有子彈
    罪，並未違背經驗法則及論理法則，或有何違背法令之處，
    被告猶辯稱子彈並非其物，係友人寄放，其承擔之罪實屬冤
    情云云，亦僅就原判決已審酌之事項再予爭執，難認屬上訴
    之具體理由。另觀諸原判決理由四，原審已審酌被告正值青
    壯之年，未以思正當途徑、付諸勞力獲取財物，竟為一己私
    慾，即漠視法令禁制，恣意竊取國家森林資源，對自然生態
    、森林林相之維護及保育產生相當之危害；復未經許可，非
    法持有具有殺傷力之子彈，對社會秩序及他人生命、身體安
    全構成潛在威脅，行為實屬不當，惟念及被告於犯後尚知坦
    承犯行，態度尚佳，扣案之牛樟木業均已發還行政院農業委
    員會林務局臺東林區管理處知本工作站，且其持有子彈之時
    間尚短、數量非鉅，未曾持以實際危害他人，所生危害尚微
    ，兼衡酌其所竊取森林主產物之數量及價值、犯罪之動機、
    目的、手段，高中肄業之智識程度、未婚、以木工為業，2
    名小孩現由社會局安置扶養中等一切情狀，分別量處如原判
    決主文所示之刑，並定其應執行刑1年4月及併科罰金新台幣
    3萬元，具見原審已詳敘其所憑證據、認定理由及量刑依據
    ，而量刑之輕重係屬事實審法院得依職權自由裁量之事項，
    原審於量刑時，已以行為人之責任為基礎，從形式上觀察，
    原判決並無認定事實錯誤、量刑瑕疵或違背法令之情形，是
    被告上訴泛言原審量刑過重，請求予以減輕云云，亦僅重為
    爭執原判決已審酌之事項，依上揭說明，與上訴第二審應備
    之具體理由並不相符。
五、綜上所述，原審對於本案認定事實之得心證與適用法律理由
    ，均已說明甚詳。被告並未提出其他新事證，指摘或表明第
    一審判決有何採證認事，足以影響判決本旨之不當或違法，
    而構成應予撤銷之具體事由。故依前開最高法院判決意旨，
    被告前揭上訴理由自非屬得上訴第二審之具體理由。揆諸上
    開說明，本件上訴不合法律上之程式，且無從命補正，應予
    駁回，並不經言詞辯論為之。
據上論斷，應依刑事訴訟法第367條前段、第372條，判決如主文
。
中    華    民    國    100   年     8     月   24    日
                  刑事庭審判長法  官 謝志揚
                              法  官 林慶煙
                              法  官 張健河
以上正本證明與原本無異。
如不服本判決，應於收受送達後10日內向本院提出上訴書狀，其
未敘述理由者，並得於提起上訴狀後10日內向本院補提理由書（
均須按他造當事人之人數附繕本）「切勿逕送上級法院」。
告訴人或被害人如對於本判決不服者，應具備理由請求檢察官上
訴，其上訴期間之計算係以檢察官收受判決正本之日期為準。
中    華    民    國   100    年    8     月    24    日
                              書記官 徐文彬